臺灣高等法院高雄分院刑事判決　　　　　　　　　　九十一年度上易字第三三號
　　上　訴　人
　　即　被　告　甲○○
　　選任辯護人　鄭國安律師
　　　　　　　　陳炳彰
　　　　　　　　吳麗珠
右上訴人因侵占案件，不服臺灣屏東地方法院九十年度易字第八０八號中華民國九十
一年一月十八日第一審判決（起訴案號：臺灣屏東地方法院檢察署八十九年度偵字第
三三六六號），提起上訴，本院判決如左：
      主  文
上訴駁回。
      事  實
一、緣坐落屏東縣高樹鄉○○○段第一六七八地號土地為台灣省所有，並由台灣省新
    生地開發處管理，使用權人為楊勤富，僅得單純占有該土地（包括其內砂石）耕
    作使用、收益、不得變賣該土地內之砂石。民國八十六年七月一日，吳志成與楊
    勤富訂定「整地回填契約書」，約定由吳志成承租該筆土地（期間一年）而成為
    該土地之使用權人。惟吳志成隨即於同日將同筆土地轉租予甲○○，雙方亦訂立
    「整地回填契約書」，期間亦為一年，並由吳志成及甲○○、曾周國兄弟，共同
    基於意圖為自己不法所有之犯意聯絡，自八十六年七月間某日起，基於單一侵占
    之犯意，推由甲○○、曾周國兄弟（曾周國同一案件經法院判刑一年緩刑五年確
    定，此部分業由檢察官以八十九年度偵字第三三六六號不起訴處分）分別駕駛怪
    手及砂石車，未經許可，在上開土地挖採砂石後，易持有為所有，將砂石販售予
    不詳之業者牟利，接續迨至八十七年二月九日十時四十分許，經台灣屏東地方法
    院檢察署檢察官至現場勘驗，發現該地號現場有二位年籍姓名不詳之成年男子（
    無法證明有共同犯意聯絡，嗣後逃逸），以怪手在上開土地挖取砂石，而扣得怪
    手二台，並查獲事後到場之吳志成（業經台灣高等法院高雄分院以八十九年度上
    易字第五五六號判決判處有期徒刑三年確定）。嗣經屏東縣里港地政事務所測量
    該遭挖掘之坑洞，發現面積廣達零點八七一九公頃、深度則約十五公尺，總計挖
    採之砂石為十三萬零七百八十五立方公尺。
二、案經台灣高等法院高雄分院檢察署函送台灣屏東地方法院檢察署檢察官偵查起訴
    。
    理  由
一、訊據上訴人即被告甲○○（下稱被告）坦承曾於八十六年七月一日與吳志成簽訂
    右開土地整地回填契約書，並於八十六年七、八月間，於上開土地上有駕駛怪手
    挖掘坑洞情事，雖否認有何侵占犯行，辯稱：伊與吳志成是朋友關係，因吳志成
    欲承租前開土地與伊兄曾周國合夥養鴨，遂僱請伊駕駛怪手在該土地挖掘魚池，
    縱認伊有參與挖砂石期間僅二月，非如原判決認定達七、八個月，且伊僅係被僱
    用開怪手挖砂石領取工資，與吳志成、曾周國並無侵占所採砂石共同犯意聯絡云
    云。惟查：
（一）右開事實業據證人即吳志成之配偶嚴裕珍於另案（台灣高等法院高雄分院八十
      九年上易字第五五六號；原審案號：八十七年易字第一八三九號）偵查中證述
      ：「．．（高樹東振新段一六七八號土地）大約是八十六年七月份開始挖，．
      ．（吳志成挖該地是為了）要整地，且要賣砂石，砂石賣給堤防邊的每一家砂
      石場．．．（請）甲○○（挖），我們大部份是請他挖，他開怪手，．．還有
      曾周國也有開砂石車，車號五二五，他是甲○○的弟弟，．．甲○○開４００
      型怪手．．」等語綦詳（八十六年度偵字第九○九一號卷第十八、十九頁）。
      而共犯吳志成亦於該案偵查中供稱：「（高樹鄉○○○段一六七八號土地）是
      甲○○開怪手挖，我與甲○○合作，從八十六年七月開始，．．（砂石賣到何
      處）要問甲○○才知，錢也是甲○○拿給我的。」等語明確（同前揭卷第二十
      一、二十二頁）。嗣吳志成於本案偵查中雖改稱：「東振新段一六七八號地是
      曾周國挖的，但與我簽整地回填契約的是他弟弟甲○○。」（八十九年偵字第
      三三六六號卷第二十九頁），但對於甲○○確曾駕駛怪手在前述土地挖掘砂石
      ，挖掘期間達七、八個月等情則屬一致（同前揭處參照）。又前開土地係由楊
      勤富轉租予吳志成，嗣再由吳志成轉租予被告乙節，則分別有楊勤富與吳志成
      所簽訂，及吳志成與被告簽訂之「整地回填契約書」二紙附卷供憑。而楊勤富
      與吳志成間所簽訂之整地回填契約書載明：「由甲方提供土地一筆，交乙方整
      理並回填。．．３、回填土地時間預期為一年，回填土地若無法如期完成，必
      須按土地面積付予雙倍租金之賠償，且回填土地若由甲方（指楊勤富）回填時
      ，所需全部費用皆由乙方（指吳志成）全權負責；租金為七十萬元」；另吳志
      成與被告所簽訂之契約書載明：「由甲方提供土地一筆，交予乙方整理並回填
      ．．３、回填土地時間預期為一年，回填土地若無法如期完成，必須按土地面
  積付予雙倍租金之賠償，且回填土地若由甲方（指吳志成）回填時，所需全部
      費用皆由乙方（指被告）全權負責；租金為一分地一萬元」等情，參以該地確
      有遭被告及共犯吳志成、曾周國等挖取砂石販賣，已如前述，顯見上開整地回
      填契約書係以整地為名，遂行挖取該地砂石將之侵占予以販賣已明，茍共犯吳
      志成係受楊勤富委託整地，衡情應由楊勤富給付共犯楊志成整地費用，豈有共
      犯吳志成給付七十五萬元租金之理？同理被告若係受吳志成僱用開怪手整地，
      亦應由吳志成給付工資給被告，豈有由被告給付吳志成每分地一萬元之租金？
      足認上開土地係由被告與吳志成、曾周國共同採取砂石販賣已明。再被告及共
      犯吳志成就該地號土地可開挖期間為一年，即自八十六年七月一日至八十七年
      六月三十日止，而檢察官於八十七年二月九日至現場履勘時，發現當場仍有二
      人操作二部怪手挖取砂石，另有二部砂石車載運砂石，有勘驗筆錄足考，足證
      該地號土地被告及共犯等自八十六年七月間起至八十七年二月九日止仍接續挖
      取砂石販賣甚明。被告辯稱其參與挖砂石期間僅二月，且與吳志成、曾周國並
      無侵占所採砂石共同犯意聯絡云云，自非可採。
（二）被告雖另以因吳志成欲承租前開土地與曾周國合夥養鴨，遂僱請其駕駛怪手在
      該土地挖掘魚池，其僅係被僱用開怪手挖砂石領取工資，與吳志成、曾周國並
      無侵占所採砂石共同犯意聯絡云云置辯，然前開土地遭盜採砂石之面積廣達零
      點八七一九公頃，深度深達十五公尺等情，有屏東縣里港地政事務所土地複丈
      成果圖乙紙附卷可考，衡情若供養鴨之用，當不須挖掘如此深廣；又該坑洞之
      最終採掘面坡度多達度以上，西北側復緊臨聯外道路及路肩排水溝，距離僅
      二至四公尺，此亦有國立屏東科技大學水土保持系會同屏東地檢察署勘驗陸砂
      採掘案件會勘紀錄乙紙在卷足憑，並有相片多張可稽，按如此陡峭險峻之坑洞
      ，顯然不適合於養鴨人放養鴨隻與通行，坑洞西北側緊臨道路及排水溝，如遇
      豪雨，復可能危及路基及排水設施，是該坑洞斷非供養鴨之用甚明，被告乃一
      駕駛怪手之人，施工無數，對此常情豈能諉為不知？再被告若僅係駕駛怪手、
      挖掘魚池之人，何須與吳志成簽訂「整地回填契約書」？又被告既與吳志成簽
      訂契約，該契約內復載明應予一年內回填可播種之土地，則被告又如何認為該
      土地係供開闢魚池或鴨池之用？是被告上開所辯，均與常理有違，應係事後卸
      責之詞，不足採信。本件事證已臻明確，被告犯行堪予認定。
二、核被告甲○○所為係犯刑法第三百三十五條第一項之侵占罪。其與吳志成、曾周
    國間對此有犯意聯絡及行為分擔，應論以共同正犯。被告基於單一侵占犯意，接
    續多次侵占砂石，係單純一罪。查被告與共犯等挖掘之砂石多達十三萬零七百八
    十五立方公尺，此有前揭屏東縣里港地政事務所土地複丈成果圖附卷可考，如以
    售價每立方公尺一百十八元計算（台灣高等法院高雄分院八十九年度上易字第五
    五六號判決參照），獲利將高達一千五百萬元，足見彼等因侵占所得之利益當不
    止法定罰金刑度之最多額，爰依刑法第五十八條規定，酌予加重併科罰金之數額
    。
三、原審因而適用刑法第二十八條、第三百三十五條第一項、第五十八條、第四十二
    條第三項，罰金罰鍰提高標準條例第一條前段、第二條之規定，並審酌被告犯罪
    之動機係在販賣公有土地之砂石以牟取私利、挖取砂石之規模至廣，對國土保育
    之損害至鉅，犯後態度等一切情狀，量處有期徒刑一年，併科罰金十萬元，並就
    併科罰金部分，諭知易服勞役之折算標準，以資懲儆。經核原判決認事用法，並
    無不當，量刑亦甚妥適，被告上訴意旨否認犯罪，指摘原判決不當，為無理由，
    應予駁回。至被告雖無犯罪前科，被告選任辯護人請求給予被告緩刑之宣告，然
    本件被告所挖取砂石土地坑洞迄今尚未回覆原狀，本院認不予併宣告緩刑，附此
    說明。
據上論斷，應依刑事訴訟法第三百六十八條，判決如主文。
本案經檢察官郭振昌到庭執行職務
中    華    民    國     九十一     年       四       月      二十六    日
                              臺灣高等法院高雄分院刑事第七庭
                                  審判長法官  李春昌
                                        法官  黃憲文
                                        法官  莊飛宗
右正本證明與原本無異。
不得上訴。
                                      書記官  張明賢
中    華    民    國     九十一     年       四       月      三十      日
附錄本判決論罪科刑法條：
刑法第三百三十五條第一項
意圖為自己或第三人不法之所有，而侵占自己持有他人之物者，處五年以下有期徒刑
、拘役或科或併科一千元以下罰金。
          Ｋ
